臺灣花蓮地方法院民事簡易判決
110年度玉簡字第42號
原      告  台新國際商業銀行股份有限公司

法定代理人  尚瑞強  
訴訟代理人  胡大健  
被      告  林建冲  
            林國先  
            林秀英  
            林素麗  
上列當事人間塗銷所有權移轉登記等事件，本院於民國110年11
月4日言詞辯論終結，判決如下：
    主      文
被告間就被繼承人連秀鳳之遺產所為分割協議及繼承登記行為均
應予撤銷。
被告林國先應將如附表所示之遺產於民國110年3月18日在花蓮縣
玉里地政事務所以110年玉地普字第010130號收件字號所為之分
割繼承登記應予塗銷。
訴訟費用由被告負擔。
    事實及理由
壹、程序部分
    按訴狀送達後，原告不得將原訴變更或追加他訴，但請求之
    基礎事實同一者，或該訴訟標的對於數人必須合一確定時，
    追加其原非當事人之人為當事人者，或不甚礙被告之防禦及
    訴訟之終結者。民事訴訟法第255條第1項第2款、第5款、第
    7款定有明文。本件原告起訴時僅列林建冲、林○○為被告，
    惟除其二人外，林秀英、林素麗等人亦同為訴外人即被繼承
    人連秀鳳（下稱被繼承人連秀鳳）之共同繼承人，本件原告
    既主張撤銷被繼承人連秀鳳之遺產分割協議，則本件對於被
    告林秀英、林素麗等二人即有合一確定之必要。嗣原告於審
    理中追加及更正被告為林建冲、林國先、林秀英及林素麗等
    人（卷79頁），核其追加，與前揭規定相符，應予准許。
貳、實體部分　
一、原告起訴主張：被告林建冲前向原告申請現金卡使用，惟 
    自民國94年8月起即未依約如期繳款，共積欠新臺幣（下同
    ）440,519元及其利息（下稱系爭債權），經原告迭次催繳
    迄未清償，足見被告林建冲已陷於無資力。被告林建冲之母
    即被繼承人連秀鳳原留有附表所示之遺產（下稱系爭不動產
    ），惟被告林建冲因積欠原告上開款項，恐辦理繼承登記後
    遭原告追索，乃與其餘被告合意，由被告林國先為系爭不動
    產之繼承登記，被告林建冲則全然放棄登記為所有權人，然
    被告等之行為等同將其應繼分無償移轉予被告林國先，而有
    害於原告之債權，爰依民法第244條第1項、第4項規定提起
    本件訴訟等語。並聲明：㈠被告林建冲、林國先、林秀英及
    林素麗就被繼承人連秀鳳所遺如附表所示之遺產所為之遺產
    分割協議意思表示及被告林國先就前開附表不動產所為之分
    割繼承登記行為應予撤銷。㈡被告林國先應將被繼承人連秀
    鳳所遺之附表不動產，原因發生日期110年2月13日，登記日
    期110年3月18日之分割繼承登記予以塗銷。
二、被告方面：
　㈠被告林建沖則以：希望與原告協商分期還款等語置辯。
　㈡被告林國先辯稱：系爭不動產為伊所買，不可能把財產分開
    等語。並為答辯聲明：原告之訴駁回。
　㈢被告林秀英、林素麗則以：系爭不動產係父母共同買的，為
    了給母親保障，才登記於母親名下，不能說是夫妻間之贈與
    等語置辯。
三、經查，原告主張被告林建冲積欠上開款項，迄未為清償，而
    被告等之被繼承人連秀鳳死亡時，遺留有如附表所示之系爭
    不動產，因連秀鳳之繼承人即被告等人均未辦理拋棄繼承，
    是被告等對於被繼承人連秀鳳遺產應有繼承權，被告等嗣後
    達成遺產分割協議，系爭不動產逕由被告林國先於110年2月
    13日辦理分割繼承登記等情，有臺灣桃園地方法院債權憑證
    、系爭不動產登記謄本暨異動索引、繼承系統表、戶籍謄本
    、花蓮縣玉里地政事務所以110年玉地普字第10130號收件字
    號辦理系爭不動產分割繼承登記資料、財政部北區國稅局遺
    產稅免稅證明書等件附卷可稽（卷87至115頁），且為被告
    所不爭執，自堪信為真正。本件原告主張被告等所為遺產分
    割協議係無償行為，依民法第244條第1項規定，請求撤銷系
    爭不動產分割協議行為，為被告所否認，並以前詞置辯。
四、本院判斷如下：
　㈠按債務人所為之無償行為，有害及債權者，債權人得聲請法
    院撤銷之。債權人依第1 項之規定聲請法院撤銷時，得並聲
    請命受益人回復原狀。民法第244條第1、4項定有明文。又
    繼承權固為具有人格法益之一身專屬權利，惟於繼承人未拋
    棄繼承，而本於繼承與其他繼承人對於遺產全部為公同共有
    時，該公同共有權已失其人格法益性質，而為財產上之權利
    。從而，繼承人間之遺產分割協議，係公同共有人間就公同
    共有物所為之處分行為，全部遺產協議分割歸由其他繼承人
    取得，對未分割取得遺產之該繼承人而言，形式上係無償行
    為，且害及債權人之債權實現，債權人應得提起民法第244
    條第1項之撤銷訴訟（最高法院91年度台上字第2312號判決
    、臺灣高等法院暨所屬法院105年法律座談會第6號、第7號
    研討結果參照）。又按「末查繼承開始後，繼承人將繼承所
    得財產上之公同共有遺產，與他繼承人為不利於己之分割協
    議，非單純財產利益之拒絕，倘屬有害及債權之無償行為，
    債權人自得訴請撤銷。原審以上訴人邱金忠對被繼承人邱林
    秀榮之遺產未拋棄繼承，其與上訴人邱榮達、邱金聲、邱金
    星、邱良錦所為不利之分割協議為有害及被上訴人債權之無
    償行為，爰為上訴人敗訴之判決，經核並無違背法令情形。
    上訴論旨，謂遺產分割協議係以人格上之法益為基礎之財產
    上行為，債權人不得依民法第244條第1項撤銷云云，不無誤
    會，附此敘明」（最高法院107年度台上字第453號判決意旨
    參照）。
　㈡查被告等固辯稱系爭不動產係被繼承人連秀鳳生前與被告林
    國先共同出資購買，是系爭不動產原即屬於被告林國先等語
    。然查，被告林建沖既與其餘繼承人均為被繼承人連秀鳳之
    第一順位繼承人，且均未有拋棄繼承之舉，並協議將系爭不
    動產之遺產所有權均分割為被告林國先取得，而本件繼承開
    始時，被告林建沖確對原告負有上開債務，且被告未舉證證
    明被告林建沖當時確有其他財產可資清償其對原告所負之債
    務，亦未提出其他證據證明上開辯詞或分割予被告林國先係
    因有何對價關係或有其他遺產分配上之考量，則被告林建沖
    將其依法本可取得之應繼份財產大部分歸由被告林國先取得
    ，自己則無受任何遺產之分配，顯不足清償被告林建沖對原
    告所負上開債務，外觀上確實有害於原告對於被告林建沖之
    債權實現。
　㈢是以，被告林建沖既就如附表所示之遺產，與其餘被告達成
    遺產分割協議，且均僅由被告林國先1人獨得，且已辦妥分
    割繼承登記，業如前述，亦即被告林建沖將其對系爭不動產
    之公同共有權無償由被告林國先單獨取得。又被告林建先並
    未舉證證明其當時確有其他財產可資清償對原告所負之上開
    債務，依上開規定及說明，可知被告間就如附表所示被繼承
    人連秀鳳之遺產所為之遺產分割協議及分割繼承登記行為，
    顯有害及原告之債權。從而，原告依民法第244條第1、4項
    規定，請求撤銷被告間就連秀鳳之遺產所為之分割協議及分
    割繼承登記行為，以及請求被告林國先應就如附表所示之系
    爭不動產於110年3月18日在花蓮縣玉里地政事務所以110年
    玉地普字第010130號收件字號所為之分割繼承登記應予塗銷
    等，為有理由。
五、從而，原告依民法第244條第1項、第4項規定，請求判決如
    主文第1、2項所示，於法有據，應予准許。
六、兩造其餘之攻擊或防禦方法及所提證據，經本院斟酌後，認
    為均不足以影響本判決之結果，爰不再逐一詳予論駁，附此
    敘明。
七、訴訟費用負擔之依據：民事訴訟法第78條。　　　　
中　　華　　民　　國　　110 　年　　11　　月　　12　　日
                  玉里簡易庭  法  官  蔡培元
以上正本係照原本作成。
如不服本判決，應於送達後20日內，向本院提出上訴狀（上訴狀
須表明上訴理由）並繳納上訴審裁判費；如於本判決宣示後送達
前提起上訴者，應於判決送達後20日內補提上訴理由書（均須按
他造當事人之人數附繕本）。
如委任律師提起上訴者，應一併繳納上訴審裁判費。
中　　華　　民　　國　　110 　年　　11　　月　　12　　日
                              書記官  謝佩真
附表　　　　　　　　　　　　　　　　　　　
縣市 鄉鎮市區段 地/建號 權利範圍 花蓮縣 玉里鎮酸柑段    718地號 1/1 花蓮縣 玉里鎮酸柑段    109建號      1/1